Inventaris van het archief van de Vereniging Max Havelaar Fonds, 1911-1936 (1949)
Nationaal Archief, Den Haag
Max Havelaar Fonds
1911-1949
merendeel 1911-1936
I20542
0.30 meter; 11 inventarisnummers.
Normale geschreven, getypte en gedrukte documenten, geen bijzondere handschriften.
Nationaal Archief, Den Haag
Vereniging Max Havelaar Fonds
Het archief bevat correspondentie, notulen, verslagen, statuten, een grootboek, dossiers van pupillen en stukken betreffende de liquidatie.
Archiefvorming
Geschiedenis van de archiefvormer
De hier beschreven archieven (toegangen nrs. 2.20.38.01, 2.20.38.02, 2.20.38.03, 2.20.38.04 en 2.20.38.05) zijn alle afkomstig van instellingen die in het leven werden geroepen door mr. Coenraad Theodoor van Deventer (1857-1915) of zijn echtgenote Elisabeth Maria Louisa Maas (1857-1942). Van beide personen verschenen omvangrijke biografieën
H.T. Colenbrander, Leven en arbeid van mr. C.Th. van Deventer, Leiden 1916 (3 dln). W.A. van Goudoever, onder de hoede van een naam, E.M.L. van Deventer-Maas, Amsterdam. Z.j. (1958).
, terwijl in het bestuur van al deze stichtingen vooraanstaande personen zitting hadden van wie ook de persoonlijke archieven bewaard zijn.
Van het bestuurslid van de Vereeniging Kartinifonds en de Van Deventer-Maasstichting A.J. Joekes en A. van Lutsenburg Maas, alsmede van de Indische vertegenwoordiger van de Van Deventer Maasstichting P.J. Koets bevinden zich stukken in het archief van het Koninklijk Instituut voor Taal-, Land- en Volkenkunde in Leiden.
De verenigingen en stichtingen hadden de volgende doelstellingen:
De ontwikkeling van het onderwijs aan de inlandse bevolking en de ondersteuning van hun ontwikkeling door beurzen.
De verheffing van de Javaanse vrouw, zoals nagestreefd door Raden Adjen Kartini (1879-1903)
Vgl. Door duisternis tot licht, gedachten over en Voor het Javaanse volk, bewerkt door Elisabeth Allard, Amsterdam. 1976.
.
De Vereeniging Max Havelaarfonds werd in 1911 opgericht om uitvoering te geven aan een streven, voorzien in een artikel van Van Deventer, getiteld Insulinde's toekomst (De Gids, 1908). Begaafde Indonesiërs moesten in staat worden gesteld om, in afwachting van het ontstaan van hoger-onderwijsinstellingen in Indië zelf, in Nederland te studeren. De opzet was breed: ook rechtstreekse noden in Indië dienden te worden gelenigd. Het Max Havelaarfonds werd in 1936 gelikwideerd omdat zijn werkzaamheden identiek waren met die van de in 1913 opgerichte Vereeniging Tjandi-stichting.
Geschiedenis van het archiefbeheer
De hier beschreven archieven (toegangen nrs. 2.20.38.01, 2.20.38.02, 2.20.38.03, 2.20.38.04 en 2.20.38.05) werden aangetroffen in het kantoor van de Van Deventer-Maasstichting in Den Haag.
De hier beschreven archieven (toegangen nrs. 2.20.38.01, 2.20.38.02, 2.20.38.03, 2.20.38.04 en 2.20.38.05) werden, samen met enige persoonlijke papieren van C.Th. van Deventer en mevrouw E.M.L. van Deventer-Maas in 1984 door het bestuur van de Van Deventer-Maasstichting aan het Algemeen Rijksarchief geschonken.
Correspondentie van de Tweede Afdeling van het Algemeen Rijksarchief, 1984 D 9.39.
Schenking (van een niet overheidsarchief)
Inhoud en structuur van het archief
2.20
Selectie en vernietiging
Een groot deel van de persoonlijke papieren van C.Th. van Deventer is door zijn echtgenote, indachtig "zijn bescheidenheid", vernietigd.
Voor zijn briefwisseling, 1903-1904, zie de Handschriftenafdeling van de Koninklijke Bibliotheek, catalogusnummer 134 B 10.
Aanwijzingen voor de gebruiker
Openbaarheidsbeperkingen
Volledig openbaar.
Materiële beperkingen
Andere toegang
2.20.38.02 - Vereniging Tjandi-Stichting, 1913-1979
2.20.38.03 - Vereniging Kartinifonds, (1911) 1913-1958 (1979)
2.20.38.04 - Van Deventer-Maasstichting, (1930) 1947-1979
2.20.38.05 - Inventaris van het archief van C.T. van Deventer [levensjaren 1857-1915], 1879-1916; E.M.L. Maas [levensjaren 1857-1942], (1900) 1911-1942 (1944)
Aanvraaginstructie
Openbare archiefstukken kunnen online worden aangevraagd en gereserveerd. U kunt dit ook via de terminals in de studiezaal van het Nationaal Archief doen. Om te kunnen reserveren dient u de volgende stappen te volgen:
U maakt een profiel aan op www.gahetna.nl, en logt vervolgens in
Via de archiefinventaris (alleen de beschrijvingen met rode nummers) selecteert u het gewenste archiefstuk door op de knop 'Reserveren' te klikken
In het volgende scherm geeft u aan op welke dag u het archiefstuk wilt inzien
Indien u zich bevindt in de studiezaal en een tafelnummer heeft ontvangen kunt u dit nummer vermelden. Als u geen tafelnummer heeft kunt u tafelnummer 777 laten staan
Vervolgens bevestigt u uw reservering door deze te versturen.
Verwant materiaal
Beschikbaarheid van kopieën
Beschrijving van de series en archiefbestanddelen
- Correspondentie van het secretariaat., 1911-1933.; 1-3
  - 1911-1923, A-P., 1
  - 1911-1923, Rotterdamsche Bank - Z., 2
  - 1923-1933, 3
- Correspondentie over inzamelingen en studiebeurzen. Alfabetisch geordend., 1918-1922.; 4
- Grootboek., 1928-1935.; 5
- Financiële stukken na de likwidatie., 1938-1949.; 6
- Verslagen, statuten en andere brochures., 1911-1923.; 7
- Ingekomen schuldbekentenissen van pupillen., 1914.; 8
- Notulen van algemene vergaderingen., 1911-1931.; 9
- Stukken betreffende de likwidatie., 1936.; 10
- Dossiers van pupillen, alfabetisch op naam geordend., 1911-1936.; 11